【裁判字號】    99,交聲,1405
【裁判日期】    991130
【裁判案由】    聲明異議
【裁判全文】
臺灣高雄地方法院交通事件裁定        99年度交聲字第1404號
原處分機關  高雄市政府交通局
代  表  人  王國材
異  議  人
即受處分人  簡湘武
上列異議人即受處分人因違反道路交通管理處罰條例案件，對於
高雄市政府交通局中華民國99年5 月3 日所為之處分（原處分案
號：高市交裁字第裁32-B00000000號、高市交裁字第裁32-B0000
0000號），聲明異議，本院裁定如下：
    主  文
原處分機關民國九十九年五月三日高市交裁字第裁32-B00000000
號處分撤銷。
簡湘武汽車駕駛人，與他車共同在道路上以危險方式駕車，處罰
鍰新臺幣貳萬元，吊銷駕駛執照，參年內禁考，及施以道路交通
全講習。
其他部分（即民國九十九年五月三日高市交裁字第裁32-B000000
00號處分）異議駁回。
    理  由
一、原處分意旨略以：異議人即受處分人簡湘武於民國98年10月
    25日1 時39分許，騎乘車牌號碼226-EDS 號重型機車，行經
    於高雄市○○路段，有「二輛以上汽車共同在道路上以危險
    方式駕駛」之違規事實，為警逕行舉發，經異議人於應到案
    日期後之99年3 月3 日到案陳述意見後，原處分機關高雄市
    政府交通局經調查後，認異議人之違規行為屬實，依道路交
    通管理處罰條例第43條第3 項規定，於99年5 月3 日以高市
    交裁字第裁32-B00000000號違反道路交通管理事件裁決書，
    裁處異議人罰鍰新臺幣（下同）3 萬元，吊銷駕駛執照，並
    應參加道路交通安全講習；另以「駕駛人以危險方式在道路
    上駕駛汽車（處車主）」之違規事由，依同條例第43條第4
    項規定，以高市交裁字第裁32-B00000000號違反道路交通管
    理事件裁決書，裁處異議人吊扣汽車牌照3 個月等情。
二、異議意旨略以：異議人雖於上開違規時間，騎乘伊所有車牌
    號碼226-EDS 重型機車，經過高雄市○○區○○路段，但僅
    是在精神狀況不佳之情況下行駛，並非蓄意危險駕駛。再者
    ，依行政罰法第7 條規定：違反行政法上義務之行為，非出
    於故意或過失者，不予處罰。則原處分機關應以車輛所有人
    對於提供車輛於汽車駕駛人使用有故意或過失為限，倘車輛
    所有人自己並非於行進路線中，並無危險駕駛之犯意，或與
    其他危險駕駛者熟識而有行為約定，即應探究該駕駛行為是
    否有可歸責之原因。原處分機關未予詳究異議人雖於上開違
    規時間駕駛其所有之重型機車行經該處，卻因精神疾病而有
    危險駕駛之可能，逕自以當下之判斷裁處，原處分顯屬違法
    失當。又伊有躁鬱症，當時在輕躁期，伊因心情不好，想要
    騎車出去散心，伊沒有加入飆車族，可能是剛好被夾入飆車
    族中間，伊有慢慢脫離他們騎在後面，伊沒有要與飆車族競
    速。為此聲明異議，請求撤銷原處分云云。
三、按2 輛以上之汽車共同在道路上蛇行或以其他危險方式駕車
    或在道路上競駛、競技者，處汽車駕駛人3 萬元以上9 萬元
    以下罰鍰，並當場禁止其駕駛及吊銷其駕駛執照；汽車駕駛
    人有第3 項行為者，並吊扣該汽車牌照3 個月；汽車駕駛人
    ，違反第3 項規定者，應接受道路交通安全講習；汽車駕駛
    人，曾依前開規定吊銷駕駛執照者，3 年內不得考領駕駛執
    照，道路交通管理處罰條例第43條第1 項第1 款、第3 項、
    第4 項前段、第5 項前段、第67條第2 項前段分別定有明文
    。又依道路交通安全規則第2 條第1 款規定，該規則所規範
    之汽車，指在道路上不依軌道或電力架線而以原動機行駛之
    車輛（包括機器腳踏車），故機車駕駛人受上開規定所規範
    。經查：
  (一)異議人於上開時、地，騎乘上開機車，與多部機車競駛，沿
    途霸佔車道，有2 輛以上汽車共同在道路上以危險方式駕駛
    之行為之事實，業據被告於本院供承有於上開時、地騎乘上
    開機車於和平路段等語（見本院1404號卷第24至25頁），並
    有高雄市政府警察局99年1 月18日高市警交字第B00000000
    號、第B00000000 號舉發違反道路交通管理事件通知單、高
    雄市政府警察局苓雅分局99年3 月31日高市警苓分六字第09
    90009204號書函各1 份及採證照片2 張在卷可稽（見本院14
    04號卷第14、17、21、24頁、本院14 05 號卷第12頁、13、
    14頁背面），堪信為真實。
  (二)異議人雖辯稱伊未加入飆車族，可能是剛好被夾入飆車族中
    間，伊有慢慢脫離他們騎在後面，伊沒有要與飆車族競速云
    云。惟查，由卷內採證照片2 張觀之，第1 張採證照片紀錄
    異議人騎乘上開重型機車，於98年10月25日凌晨1 時39分32
    秒許，行駛於高雄市○○○路433 號前，與多部機車一同向
    南行駛，且異議人之機車行駛在快車道上（見本院1404號卷
    第24頁上方照片），第2 張採證照片紀錄異議人騎乘上開重
    型機車，於98年10月25日凌晨1 時40分41秒許，行駛於高雄
    市○○○路與育樂路口，跟隨在多部機車後面（見本院1404
    號卷第24頁下方照片），顯見異議人確有混和在飆車車隊中
    沿和平二路行駛至少1 分鐘之久。倘異議人係因在行車途中
    偶遇飆車車隊，且有脫離該飆車車隊之意，當可靠路邊慢速
    行駛，而非混入飆車車隊中行駛於快車道，且由和平二路43
    3 號往南行駛至和平二路與育樂路口，沿途會遇到和平二路
    與林西街、廣西路、英德街、二聖一路等路之交岔路口，有
    Google網路地圖1 紙附卷可參（見本院1404號卷第50頁），
    若異議人確有脫離該飆車車隊之意，亦可轉至其他無飆車族
    行駛之道路，異議人卻仍跟隨該車隊沿高雄市○○○路往南
    繼續行駛，足見異議人主觀上確有參與飆車之意，而以上述
    危險方式騎乘機車行駛於道路之意思甚明，其此項抗辯不足
    採信。
  (三)次按行為時因精神障礙或其他心智缺陷，致不能辨識其行為
    違法或欠缺依其辨識而行為之能力者，不予處罰；行為時因
    前項之原因，致其辨識行為違法或依其辨識而行為之能力，
    顯著減低者，得減輕處罰，行政罰法第9 條第3 、4 項分別
    定有明文。查異議人於98年7 月25日至98年9 月14日期間因
    躁症入院治療，出院後至99年7 月（含98年10月及98年11月
    ）皆於高雄醫學大學附設中和紀念醫院接受治療，依病歷記
    載，異議人出院後於98年10月期間仍處於輕躁狀態，當時症
    狀包括情緒高昂、易怒起伏大、話量增加、睡眠需求減少、
    活動量增大、計畫多合併自大妄想及自大意念。此輕躁狀態
    合併情緒高昂及自大意念，可能導致對危險情境之判斷力下
    降、衝動自制力變差，致對於辨識行為違法或依其辨識而行
    為之能力顯著降低，有財團法人私立高雄醫學大學附設中和
    紀念醫院99年9 月29日高醫附行字第0990003958號函及檢附
    之病歷1 份附卷可稽（見本院1404號卷第41至49頁），則異
    議人辯稱其因精神疾病，影響其判斷能力，而有上開危險駕
    駛行為，即非全然無據。
四、從而，本件異議人確有二輛以上汽車共同在道路上以危險方
    式駕駛之違規行為，原處分機關就本件違規行為，裁處汽車
    所有人即異議人應負道路交通管理處罰條例第43條第3 項、
    第4 項之違規責任，而裁處異議人罰鍰3 萬元，吊銷駕駛執
    照，並應參加道路交通安全講習（高市交裁字第裁32-B0000
    0000號裁決部分）；且又因有駕駛人以危險方式在道路上駕
    駛汽車，而依同條第4 項規定裁處車主即異議人吊扣汽車牌
    照3 個月（高市交裁字第裁32-B00000000號裁決部分），固
    非無據。然漏未審酌本件異議人於行為時，因處於輕躁狀態
    ，對於辨識行為違法或依其辨識而行為之能力降低之情形，
    依行政罰法第9 條第4 項規定，「得」減輕處罰，異議人本
    件聲明異議非全無理由。本院審酌異議人因行為時處於輕躁
    狀態，致降低其辨識行為違法或依其辨識而行為之能力，可
    歸責程度較低，而減輕其罰鍰之處罰，至於其他種類行政罰
    （參加道路交通安全講習、吊銷駕駛執照、吊扣汽車牌照）
    ，因兼具公共安全之考量，不予減輕。故將原處分機關99年
    5 月3 日高市交裁字第裁32-B00000000號處分撤銷，依行政
    罰法第9 條第4 項、第18條第3 項規定及道路交通管理處罰
    條例第43條第3 項、第1 項第1 款、第5 項前段、第67條第
    2 項前段規定，另為裁定如主文第2 項所示，至於原處分機
    關99年5 月3 日高市交裁字第裁32-B00000000號裁決應予維
    持。
五、據上論斷，本件異議部分有理由，部分無理由，應依道路交
    通案件處理辦法第18條、第19條，行政罰法第9 條第4 項、
    第18條第3 項，道路交通管理處罰條例第43條第3 項、第1
    項第1 款、第5 項前段、第67條第2 項前段，裁定如主文。
中    華    民    國    99    年    11    月    30    日
                    交通法庭   法  官   曾鈴
以上正本證明與原本無異。
如不服本裁定，應於收受送達後5 日內向本院提出抗告狀。
中    華    民    國    99    年    11    月    30    日
                               書記官   李月君

司法院資訊處製作；財團法人民間司法改革基金會備份。
